【裁判字號】    99,監宣,95
【裁判日期】    990823
【裁判案由】    監護宣告
【裁判全文】
臺灣屏東地方法院民事裁定              99年度監宣字第95號
聲  請  人  乙○○
相  對  人  丙○○
上列聲請人聲請監護宣告事件，本院裁定如下：
    主  文
宣告丙○○（男、民國○○年○ 月○ 日生、身分證統一編號：Ｚ000
000000號）為受監護宣告人。
選定乙○○（男、民國○○年○ 月○○日生、身分證統一編號：Ｚ000
000000號）為受監護宣告人丙○○之監護人。
指定甲○○（男、民國○○年○ 月○○日生、身分證統一編號：Ｚ000
000000號）為會同開具財產清冊之人。
聲請費用新臺幣壹仟元由受監護宣告之人負擔。
    理  由
一、聲請意旨略以：聲請人乙○○之父即相對人丙○○（男，民
    國○○年○ 月○ 日生，身分證統一編號：Ｚ000000000號，住屏
    東縣內埔鄉○○村○○路○段52號）因嚴重退化致意識不清
    ，雖經延醫診治，惟均無起色，致不能為意思表示或受意思
    表示，或不能辨識其意思表示之效果，為此依民法第14條第
    1 項之規定，聲請對其為監護之宣告等語。
二、聲請人主張上開各情，業據其提出戶籍謄本、中華民國身心
    障礙手冊影本、同意書各1 份為證，並經本院前往屏東市寶
    建醫院，於鑑定人黃文翔醫師前點呼相對人，其無反應。本
    院另就相對人之精神及心智狀況訊問鑑定人，經鑑定人鑑定
    結果，認相對人過去有不明原因之脊椎病變，9 年前經過高
    雄長庚醫院共兩次開刀治療之後不良於行，長期臥床。個案
    自3 年前被送往安養中心長期照顧，但因尿路感染與胸腔、
    呼吸道感染反覆住院治療多次，此次又因為胸腔感染導致嚴
    重肺炎，且陷入昏迷狀態，目前仍住於加護病房之中。個案
    眼神呆滯、目光茫然，無法與人做口語溝通、意識昏迷，無
    法正確了解他人之意思表達，亦無法以肢體語言表達個人意
    志，對外界呼喚無辨識與理會能力，認知功能嚴重受損，喪
    失語言表達能力，亦無法使用肢體語言，對於時間、地方、
    人物之定向能力完全喪失，長短期記憶也明顯喪失，進食、
    沐浴、翻身、大小便、移動身體等日常生活狀況皆完全無法
    自理，目前靠鼻胃管餵食及使用紙尿布處理大小便，亦完全
    無處理財產之能力。個案各項功能退化嚴重，生活完全無自
    理能力，必須長期依賴醫療或養護機構照顧，個案目前已經
    處於嚴重失智狀態因而導致個人認知功能嚴重失能，為意思
    表示、受意思表示或辨識其意思表示效果之能力幾乎完全喪
    失，此外，也已經完全失去行為能力，無法獨立處理個人事
    務與從事個人財務管理，應已達監護宣告之標準等情，有本
    院99年8 月10日訊問筆錄、屏安醫院99年8 月11日屏安醫字
    第0990301 號函附之精神鑑定報告書1 份在卷可憑。本院綜
    合上開勘驗結果及鑑定人之意見，認相對人確因心智缺陷，
    致不能為意思表示或受意思表示，亦不能辨識其意思表示之
    效果，故聲請人聲請對相對人為監護之宣告為有理由，應予
    准許。
三、按受監護宣告之人應置監護人；法院為監護之宣告時，應依
    職權就配偶、四親等內之親屬、最近一年有同居事實之其他
    親屬、主管機關、社會福利機構或其他適當之人選定一人或
    數人為監護人，並同時指定會同開具財產清冊之人；法院選
    定監護人時，應依受監護宣告之人之最佳利益，優先考量受
    監護宣告之人之意見，審酌一切情狀，並注意下列事項：一
    、受監護宣告之人之身心狀態與生活及財產狀況。二、受監
    護宣告之人與其配偶、子女或其他共同生活之人間之情感狀
    況。三、監護人之職業、經歷、意見及其與受監護宣告之人
    之利害關係。四、法人為監護人時，其事業之種類與內容，
    法人及其代表人與受監護宣告之人之利害關係，修正後之民
    法第1110條、第1111條第1 項、第1111條之1 定有明文。
四、本院審酌聲請人乙○○為相對人之子，長期協助照護相對人
    ，是由聲請人負責護養及照顧相對人並管理其財產，應能符
    合相對人之最佳利益，爰選定聲請人為監護人。另依上開規
    定，法院於選定監護人時，應同時指定會同開具遺產清冊之
    人，及依民法第11 13 條準用同法第1099條之規定，監護開
    始時，監護人對於受監護人之財產，應依規定會同遺囑指定
    、當地直轄市、縣（市）政府指派或法院指定之人，於二個
    月內開具財產清冊，並陳報法院。為使聲請人得於期限內開
    具財產清冊並陳報法院，並衡酌甲○○亦係相對人之子，平
    日亦會協助處理相對人事務，爰併指定甲○○為會同開具遺
    產清冊之人。
五、依民事訴訟法第608 條第1 項、非訟事件法第24條第1 項，
    裁定如主文。
中    華    民    國    99    年    8     月    23    日
                        家事庭法  官  趙家光
正本係照原本作成。
如不服本裁定關於選定監護人及指定會同開具財產清冊之人等部
分，應於送達後10日內向本院提出抗告狀，並繳納抗告費新臺幣
1,000元；其餘關於宣告監護之部分，不得抗告。
如欲申請辦理監護登記，宜先確定本裁定是否生效。
中    華    民    國    99    年    8     月    23    日
                              書記官  簡慧瑛

司法院資訊處製作；財團法人民間司法改革基金會備份。
